【裁判字號】    96,訴,1317
【裁判日期】    970227
【裁判案由】    清償借款
【裁判全文】
臺灣臺南地方法院民事判決              96年度訴字第1317號
原      告  第一商業銀行股份有限公司
法定代理人  甲○○
訴訟代理人  己○○
被      告  丁○○
            丙○○
            乙○○
            戊○○
上列當事人間請求清償借款事件，經本院於民國97年2月13日言
詞辯論終結，判決如下：
    主      文
被告應連帶給付原告新台幣貳佰參拾萬陸仟肆佰柒拾捌元，及自
民國90年7月12日起至清償日止， 按週年利率百分之10點12計算
之利息， 暨自民國90年7月12日起至清償日止，按上開利率百分
之20計算之違約金。
訴訟費用新台幣貳萬肆仟貳佰陸拾玖元由被告連帶負擔。
本判決於原告以新台幣捌拾萬元供擔保後，得假執行。但被告如
於假執行標的物拍定、變賣或其他財產權假執行程序終結前，以
新台幣貳佰參拾萬陸仟肆佰柒拾捌元為原告預供擔保，得免為假
執行。
    事實及理由
一、原告起訴主張： 訴外人即被告父親黃錤麟於民國84年1月18
    日向原告借款新台幣（下同）3,000,000元， 利息按週年利
    率百分之10點25浮動計算，按月攤還本息，如未按期攤還，
    即喪失期限利益，應立即全部償還，而逾期在六個月以內者
    ，按上開利率加計百分之10之違約金，逾期超過六個月者，
    按上開利率加計百分之20之違約金。惟訴外人黃錤麟自88年
    1月18日起即未依約繳納本金及利息， 經拍賣抵押物後尚欠
    原告2,306,478元及自90年7月12日起按週年利率百分之10點
    12計算之利息暨按上開利率百分之20計算之違約金。嗣訴外
    人黃錤麟於88年1月5日死亡，而被告均為其繼承人且未拋棄
    繼承，爰本於消費借貸及繼承之法律關係，請求被告連帶如
    數給付等情；並聲明求為判決如主文第1項所示。
二、被告抗辯：訴外人黃錤麟在被告四人幼時即與被告母親離婚
    且離家不顧被告四人，被告四人與訴外人黃錤麟已約30年未
    見，雖知其過世，但因法律知識不足，不知要拋棄繼承，實
    不應將訴外人之債務加諸被告四人身上，並聲明請求駁回原
    告之訴，如受不利判決，願供擔保聲請宣告假執行。
三、得心證之理由：
（一）按繼承人對於被繼承人之債務，負連帶責任，民法第1153
      條第1項定有明文。
（二）原告主張之事實，業據提出借據、放款帳務資料查詢單、
      利率變動表、本院民事執行處強制執行金額計算書分配表
      及繼承系統表為憑，且為被告所不爭執，堪信原告之主張
      為真實。被告雖以訴外人黃錤麟在被告幼時即離家不顧被
      告，被告與其約30年未見，雖知其過世，但因法律知識不
      足，不知要拋棄繼承，實不應將其債務加諸被告身上云云
      置辯。惟揆諸前揭說明，縱被告所辯屬實，亦不能因而解
      免其就繼承債務所應負之連帶清償責任。是被告抗辯，並
      不足採。
（三）從而，原告本於消費借貸及繼承之法律關係，請求被告連
      帶給付如主文第1項所示之金額，為有理由，應予准許。
四、按訴訟費用由當事人負擔；法院為終局判決時，應依職權為
    訴訟費用之裁判，民事訴訟法第78條及第87條第1項分別定
    有明文。經核本件訴訟費用額為24,269元（即第一審裁判費
    23,869元及公示送達登報費用400元）， 而原告之請求為有
    理由，爰依上開規定確定被告應連帶負擔之訴訟費用如主文
    第2項所示。
五、兩造均陳明願供擔保請為宣告假執行或免為假執行，經核於
    法均無不符，爰分別酌定相當之擔保金額宣告之。
六、結論：原告之訴，為有理由，依民事訴訟法第78條、第390
    條第2項、第392條第2項，判決如主文。
中    華    民    國    97    年    2     月    27    日
                        臺灣臺南地方法院民事第二庭
                                法  官  王 獻 楠
上為正本，係照原本作成。
如不服本判決，應於本判決送達後20日內提出上訴狀（須按他造
當事人之人數附繕本）。
中    華    民    國    97    年    2     月    27    日
                                書記官  李 靜 怡


司法院資訊處製作；財團法人民間司法改革基金會備份。
